臺灣臺中地方法院刑事判決　　　　　　　96年度訴字第1028號
公　訴　人　臺灣臺中地方法院檢察署檢察官
被　　　告　甲○○
　　　　　　　　　　（另案在臺灣臺中監獄執行中）
上列被告因毒品危害防制條例案件，經檢察官提起公訴（96年度
毒偵字第802號、第976號），被告於準備程序就被訴事實為有罪
之陳述，經本院合議庭裁定改行簡式審判程序審理，判決如下：
    主    文
甲○○施用第一級毒品，累犯，處有期徒刑壹年貳月。減為有期
徒刑柒月。
    犯罪事實
一、甲○○曾於民國八十九年間因施用毒品案件，經裁定送觀察
    、勒戒後，認有繼續施用毒品之傾向，再經裁定令入戒治處
    所施以強制戒治，刑罰部分則經本院判處有期徒刑十月確定
    ；嗣其經法院裁定停止戒治付保護管束後，又於保護管束期
    間，再犯施用毒品罪，除經法院撤銷停止戒治外，並判處有
    期徒刑八月確定。甲○○之前開強制戒治部分，迄至九十年
    九月二十九日始執行完畢釋放；而前開徒刑部分，則於九十
    二年三月九日縮刑期滿執行完畢。又於前述強制戒治執行完
    畢釋放後五年內，於九十三年及九十四年間，分別再因施用
    毒品罪，經本院先後判處有期徒刑一年、一年三月確定。詎
    甲○○猶不知戒絕毒品，復基於施用第一級毒品海洛因之犯
    意，分別於九十六年一月十二日晚上七、八時許及九十六年
    一月十七日上午十時許，在其臺中縣豐原市○○路○段一一
    九巷十二號住處，以針筒注射之方式，施用第一級毒品海洛
    因各一次。嗣於九十六年一月十五日上午十一時十五分許及
    九十六年一月十八日下午二時二十分許，先後二次至臺灣臺
    中地方法院檢察署執行尿液採驗後，發現均呈嗎啡（海洛因
    之代謝物）陽性反應而查知其仍有施用毒品海洛因之情。
二、案經臺灣臺中地方法院檢察署檢察官自動檢舉偵查起訴。
　　理　　由
一、訊據被告甲○○對於上開犯罪事實坦承不諱，且被告於九十
    六年一月十五日上午十一時十五分許及九十六年一月十八日
    下午二時二十分許，先後二次至臺灣臺中地方法院檢察署執
    行尿液採驗後，發現均呈嗎啡（海洛因之代謝物）陽性反應
    ，有中山醫學大學附設醫院檢驗科藥物檢測中心之尿液檢驗
    報告二份附於偵查卷可稽。查被告曾於八十九年間，因施用
    毒品案件，經裁定送觀察、勒戒後，認有繼續施用毒品之傾
    向，再經裁定令入戒治處所施以強制戒治，嗣其經法院裁定
    停止戒治付保護管束後，又於保護管束期間，再犯施用毒品
    罪，經法院撤銷停止戒治後於九十年九月二十九日執行完畢
    釋放；又於前述強制戒治執行完畢釋放後五年內，於九十三
    年及九十四年間，分別再因施用毒品罪，經本院先後判處有
    期徒刑一年、一年三月確定，此有臺灣高等法院被告前案紀
    錄表及臺灣臺中地方法院檢察署刑案資料查註紀錄表各一份
    在卷可憑。被告此次施用第一級毒品之犯行，雖在上開強制
    戒治執行完畢五年後再犯，惟按毒品危害防制條例於九十二
    年七月九日修正公布，自九十三年一月九日施行，其中第二
    十條、第二十三條將施用毒品之刑事處遇程序，區分為「初
    犯」及「五年內再犯」、「五年後再犯」，依其立法理由之
    說明：「初犯」，經觀察、勒戒或強制戒治後，應為不起訴
    處分或不付審理之裁定；經觀察、勒戒或強制戒治執行完畢
    釋放後，「五年內再犯」者，因其再犯率甚高，原實施之觀
    察、勒戒及強制戒治既已無法收其實效，爰依法追訴或裁定
    交付審理。至於經觀察、勒戒或強制戒治執行完畢釋放後，
    「五年後再犯」者，前所實施之觀察、勒戒或強制戒治已足
    以遮斷其施用毒品之毒癮，為期自新及協助其斷除毒癮，仍
    適用「初犯」規定，先經觀察、勒戒或強制戒治之程序。從
    而依修正後之規定，僅限於「初犯」及「五年後再犯」二種
    情形，始應先經觀察、勒戒或強制戒治程序。倘被告於五年
    內已再犯，經依法追訴處罰，縱其第三次（或第三次以上）
    再度施用毒品之時間，在初犯經觀察、勒戒或強制戒治執行
    完畢釋放五年以後，已不合於「五年後再犯」之規定，且因
    已於「五年內再犯」，顯見其再犯率甚高，原實施觀察、勒
    戒或強制戒治，已無法收其實效，即應依該條例第十條處罰
    （最高法院九十五年度第七次刑事庭會議決議參照）。故本
    件被告之施用第一級毒品犯行，仍應依法追訴處罰。被告之
    自白核與事實相符，事證明確，其犯行洵堪認定。
二、核被告所為，係犯毒品危害防制條例第十條第一項之施用第
    一級毒品罪。被告持有第一級毒品之低度行為，為其施用第
    一級毒品之高度行為所吸收，不另論罪。而按毒品危害防制
    條例既依成癮性、濫用性及對社會危害性而將毒品分為四級
    ，且僅規定處罰施用第一、二級毒品，足見毒品危害防制條
    例所處罰施用第一、二級毒品，其構成要件之行為要素係具
    有成癮、濫用之反覆、延續實行，且依社會通念於客觀上認
    為符合一個反覆、延續性之行為觀念，於刑法評價上，即應
    僅成立「集合犯」之一罪。被告雖反覆施用第一級毒品海洛
    因二次，惟應僅成立「集合犯」之一罪。查被告曾於九十年
    間因施用毒品案件，經本院判處有期徒刑八月確定，於九十
    二年三月九日縮刑期滿執行完畢，此有臺灣高等法院被告前
    案紀錄表及臺灣臺中地方法院檢察署刑案資料查註紀錄表各
    一份在卷可參，其於前案執行完畢後，五年以內故意再犯本
    件有期徒刑以上之罪，為累犯，應依刑法第四十七條第一項
    之規定加重其刑。爰審酌被告犯罪之動機、目的、手段、其
    品行及智識程度、有多次施用毒品之前科紀錄，卻仍再犯本
    件施用毒品罪，足見其未能真摯悔悟、本次施用施用海洛因
    之次數僅有二次，其犯罪情節尚屬輕微、所為施用毒品犯行
    為自戕之病態行為，及其犯後坦承犯行，態度良好等一切情
    狀，量處如主文所示之刑；又被告之前開犯罪時間，係於九
    十六年四月二十四日以前，符合中華民國九十六年罪犯減刑
    條例所定減刑之條件，爰依該條例第二條第一項第三款之規
    定減其刑期二分之一。檢察官雖求處被告有期徒刑一年六月
    云云，惟本院審酌被告本案施用毒品之次數僅有二次，且其
    犯罪後坦承犯行，態度良好，及詳為審酌其施用毒品之前科
    紀錄與構成累犯之情後，認予以量處如主文所示之刑，在罪
    刑之間係屬相當，是檢察官之求刑尚屬過重，自為本院所不
    採。
據上論斷，應依刑事訴訟法第二百七十三條之一第一項、第二百
九十九條第一項前段，毒品危害防制條例第十條第一項，刑法第
十一條前段、第四十七條第一項，中華民國九十六年罪犯減刑條
例第二條第一項第三款、第七條，判決如主文。
本案經檢察官李芳瑜到庭執行職務。
中　　華　　民　　國　　96　　年　　7 　　月　　31　　日
                  刑事第八庭    法  官  簡源希
上為正本係照原本作成
如不服本判決，應於送達後十日內向本院提出上訴狀（須附繕
本），上訴於臺灣高等法院臺中分院。
                                書記官  張雅慧
中　　華　　民　　國　　96　　年　　7 　　月　　31　　日
附錄論罪科刑法條：
毒品危害防制條例第十條第一項
施用第一級毒品者，處六月以上五年以下有期徒刑。
